【裁判字號】    90,附民,271
【裁判日期】    900703
【裁判案由】    傷害
【裁判全文】
臺灣高雄地方法院刑事附帶民事訴訟判決              九十年度附民字第二七一號
    原      告  丙○○
    訴訟代理人  甲○○
                啟夫律師
    被      告  乙○○
右列被告因傷害案件（本院九十年度易字第一五五九號），經原告提起附帶民事訴訟
，請求損害賠償，本院判決如左：
    主  文
被告應給付原告新臺幣伍仟元。
原告其餘之訴駁回。
訴訟費用由被告負擔二十分之一；餘由原告負擔。
本判決第一項於原告以新台幣壹仟元供擔保，得假執行。
原告其餘假執行之聲請駁回。
    事  實
甲、原告方面：
一、聲明：求為判決被告應給付原告新台幣（下同）十萬元，並願供擔保請求宣告假
    執行。
二、陳述：
    被告乙○○為原告之鄰居，住於高雄市○鎮區○○路五號經營「姿奇美髮院」，
    八十八年五月二十八日中午十二時許，因騎樓地停放機車之細故，而與原告發生
    口角，其後竟出手毆打原告，致使原告頸部及左足擦傷；案經高雄市警察局前鎮
    分局移送臺灣高雄地方法院檢察署加以分案偵查，同署檢察官偵查結果以該署八
    十九年度偵續字第二四五號將被告提起公訴，因原告之身體健康於公眾共睹之騎
    樓地公然遭受被告傷害，精神上所受之痛苦莫可言諭，爰請求被告賠償十萬元之
    精神慰撫金。爰依民法第一百九十五條及刑事訴訟法第四百八十七條之規定，提
    起本件訴訟。
三、證據：提出臺灣高雄地方法院檢察署八十九年度偵續字第二四五號檢察官起訴書
    、臺灣省臺南高級商業職業學校畢業證書影本各一份，並引用本院九十年度易字
    第一五五九號刑案卷宗內之全部卷證資料。
乙、被告方面：
一、聲明：求為判決駁回原告之訴。
二、陳述：
    八十八年五月二十八日中午十二時許，雖有與原告發生口角爭執，但並未出毆打
    原告，反而是原告先以水管注水噴灑被告，雙方因而互有拉扯，原告並且拉扯被
    告之頭髮，使被告因此重心不穩，而跌倒於地上，又遭原告壓制，況原告較被告
    高大，被告根本不可能出手毆打原告等語。
三、證據：引用本院九十年度易字第一五五九號刑案卷宗內之全部卷證資料，並請求
    傳訊當時在場之證人李逸華。
    理  由
一、本件原告提起訴主張於八十八年五月二十八日中午十二時許，被告因騎樓地停放
    機車之細故，與原告在高雄市○鎮區○○路七號前發生口角，被告出手毆打原告
    ，致使原告頸部及左足擦傷，精神受有痛苦等情；被告固不否認曾於右揭時地與
    原告因騎樓停放機車之細故，與原告發生口角爭執，其後並與原告發生拉扯等之
    事實，惟以：伊與原告僅有拉扯，且因原告以水管注水噴灑被告，雙方又有拉扯
    ，致重心不穩，而跌倒於地上，其又遭原告壓制，根本不可能出手毆打原告等語
    資為抗辯。
二、按附帶民事訴訟之判決，應以刑事訴訟判決所認定之事實為據，刑事訴訟法第五
    百條前段定有明文。本件原告起訴主張於八十八年五月二十八日中午十二時許，
    因騎樓地停放機車之細故，與被告在高雄市○鎮區○○路七號前發生口角，繼而
    遭被告毆打，致受有頸部及左足擦傷之傷害之事實，業據提出鄭綜合醫院診斷書
    一紙附卷可稽，經核該診斷證明書上所載原告丙○○所受之傷害，與原告所訴被
    告曾以手抓原告脖子等語相符；被告雖以上開情詞置辯，惟查，證人即當日在場
    之人李逸華於臺灣高雄地方法院檢察署檢察官偵查該署八十九年度偵字第五五一
    九號被告丙○○涉犯誣告案件時，曾證述：當時在場看見丙○○用水管的水噴乙
    ○○，二人發生衝突，就打了起來，丙○○將乙○○壓在地上，二人互相打起來
    等語（見本院九十年度易字第一五五九號刑事案卷內所附臺灣高雄地方法院檢察
    署八十九年度偵字第五五一九號被告丙○○涉犯誣告案件八十九年三月十四日訊
    問筆錄），參酌原告前開指訴及所提出之診斷證明書，原告丙○○所指訴於右開
    時地，遭被告毆打乙節，應可信為真實；參以被告亦不否認在案發當日曾與原告
    發生口角並有拉扯情事（見本院九十年度易字第一五五九號刑事案卷九十年六月
    八日訊問筆錄），此同經證人即當日亦在場張許順璃到院證述：丙○○與乙○○
    確有發生拉扯等語（見本院九十年度易字第一五五九號刑事案卷九十年六月十九
    日審判筆錄），足見被告當日應有出手毆打原告並使原告受有上揭傷害之行為存
    在，被告前揭辯詞自無可採之處；且被告於上述時、地確有傷害原告乙節，亦經
    本院九十年度易字第一五五九號判決認定在案，原告之主張自可信為真實。
三、按因故意或過失不法侵害他人權利者，負損害賠償責任，又不法侵害他人身體、
    健康、名譽或自由者，被害人雖非財產上之損害，亦得請求賠償相當之金額，民
    法第一百八十四條第一項前段、第一百九十五條第一項分別定有明文，本件被告
    乙○○既因故意不法侵害原告，致原告身體受有前開之傷害，並使原告受有心理
    上之痛苦等非財產上之損害，自應負賠償之責，是原告訴請被告賠償，自屬有據
    。
四、本件原告起訴請求因遭被告故意傷害身體而受有非財產上之損害，被告應賠償慰
    撫金十萬元，因按不法侵害他人身體、健康之非財產上之損害賠償，應斟酌雙方
    之身分、地位、資力與加害程度，及其他各種情形而核定其金額，最高法院八十
    六年台上字第五一一號判決亦同此見解。因原告係高級職業學校畢業，有臺灣省
    臺南高級商業職業學校畢業證書在卷可佐，又係一家庭主婦，被告告則為普通高
    級中學畢業，此為原告所不爭執，又係經營美容美髮業者，再念及原告所受有之
    傷害亦僅為頸部及左足擦傷，傷勢輕微，且原告亦不否認本件案發時曾以水柱噴
    灑被告，被告係因遭激怒方為傷害原告之行為，惡性非重，本院審酌前述原告及
    被告雙方之職業、資力及經濟狀況等一切情狀，認原告請求慰撫金十萬元為過高
    ，應予核減為五千元，方屬公允，逾此數額之請求，為無理由。
六、綜上所述：被告應賠償原告五千元，原告在此範圍內之請求，為有理由，應予准
    許，原告逾此範圍之請求，為無理由，應予駁回。
七、本件事證已經明確，被告乙○○請求再次傳訊證人李逸華之部分，本院認證人李
    逸華於於臺灣高雄地方法院檢察署檢察官偵查該署八十九年度偵字第五五一九號
    被告丙○○涉犯誣告案件時，已就當發當日之現場經過證述明確，如前所述，故
    無再予傳訊之必要，併此敘明。
八、假執行之宣告：本件原告就其勝訴部分陳明願供擔保請求宣告假執行，核無不合
    ，爰酌定相當金額准許之，至原告敗訴部分，其假執行之宣告，已失所依據，應
    予駁回。
據上論斷，原告之訴為一部有理由，一部無理由，應依刑事訴訟法第五百零二條第一
項、第二項、第四百九十一條第十款、民事訴訟法第七十九條但書、第三百九十條第
二項，判決如主文。
中      華      民      國      九十    年      七      月      三      日
                                臺灣高雄地方法院刑事第六庭
                            法  官    李怡諄
右正本證明與原本無異。
如不服本判決非對於刑事判決有上訴時不得上訴，並應於判決送達後十日內，向本院
提出上訴狀。
                                    書記官    林慧君
中    華    民    國      九十      年      七      月      三      日


司法院資訊處製作；財團法人民間司法改革基金會備份。
